【裁判字號】    98,交上易,88
【裁判日期】    981111
【裁判案由】    公共危險
【裁判全文】
臺灣高等法院高雄分院刑事判決        98年度交上易字第88號
上  訴  人  臺灣高雄地方法院檢察署檢察官
被      告  甲○○
選任辯護人  黃宏綱律師
            呂富田律師
上列上訴人因被告公共危險案件，不服臺灣高雄地方法院97年度
交簡上字第236 號中華民國98年8 月31日第一審判決（起訴案號
：臺灣高雄地方法院檢察署97年度偵字第6898號），提起上訴，
本院判決如下：
     主  文
原判決撤銷。
甲○○犯不能安全駕駛動力交通工具罪，處有期徒刑貳月，如易
科罰金，以新臺幣壹仟元折算壹日。
     事  實
一、甲○○於民國97年1 月15日晚上某時，於飲用酒類後知悉其
    受酒精影響已達不能安全駕駛之程度，猶貿然騎乘車牌號碼
    XWB-252 號重型機車，沿高雄市新興區○○○路由西往東方
    向行駛，於同日晚上9 時40分許，行經該路與開封路交岔路
    口時，適有乙○○駕駛車牌號碼8803-ML 號自用小客車，沿
    七賢一路由東往西方向行致該處欲左轉駛入開封路，甲○○
    因酒後注意力及控制力減弱，致其騎乘之機車撞擊乙○○所
    駕駛自小客右側車門，經警據報前往現場處理，並將甲○○
    送往高雄醫學大學附設中和紀念醫院（下稱高醫）接受治療
    ，於同日晚上10點12分許，經抽血檢測結果，其血液中所含
    酒精濃度達24 8mg/dl ，換算為呼氣酒精濃度含量達1.24mg
    /L，已達不能安全駕駛之程度。
二、案經高雄市政府警察局新興分局報請臺灣高雄地方法院檢察
    署檢察官偵查起訴。
     理  由
一、證據能力：
    按被告以外之人於審判外之陳述，雖不符刑事訴訟法第159
    條之1 至之4 之規定，然經當事人於審判程序同意作為證據
    ，法院審酌該言詞陳述或書面陳述作成時之情況，認為適當
    者，亦得為證據，同法第159 條之5 第1 項定有明文。本判
    決下列所引用之證據，屬被告以外之人在審判外陳述之傳聞
    證據部分，業經被告、辯護人及檢察官於審理中同意作為證
    據（本院卷第8-9 頁），本院審酌該等傳聞證據作成時之狀
    況，並無違法或不當等不宜作為證據之情形，依前開說明，
    亦得作為證據。
二、認定犯罪事實所憑之證據及理由
    訊據被告固坦承於97年1 月15日晚上騎乘車牌號碼XWB-252
    號重型機車，沿高雄市新興區○○○路由西往東方向行駛，
    於同日晚上9 時40分許，行至該路與開封路交岔路口時，適
    有乙○○駕駛車牌號碼8803-ML 號自用小客車，沿七賢一路
    由東往西方向行致該處欲左轉駛入開封路，其騎乘之機車撞
    擊乙○○所駕駛自小客車右側車門，嗣經高醫抽血檢測結果
    ，其血液中所含酒精濃度為248 mg/dl 之事實，惟矢口否認
    有酒醉駕車犯行，辯稱：伊平日就無飲酒之習慣，當天也沒
    有喝酒，高醫之酒精濃度檢驗報告應該有誤云云。經查：
(一)、被告於97年1 月15日晚上9 時40分許，騎乘上開機車行經七
    賢一路東向車道與開封街交岔路口時，與乙○○所駕駛之自
    小客車發生撞擊後，經送往高醫急診部救治，於同日晚上10
    時12分許經抽血測得其血液中酒精濃度含量達248mg/dl，換
    算呼氣酒精濃度含量達1.24mg/L等情，有高醫緊急生化檢驗
    報告在卷可據（警卷第12頁、審交簡卷第15頁）；又被告於
    翌（16）日晚上10時許，經高醫再次抽血檢驗其血液中所含
    酒精濃度為2.4 mg/dl 等情，亦有該院97年10月8 日出具之
    診斷證明書可證（原審卷一第46頁、本院卷第52頁）。茲因
    被告質疑上開高醫於97年1 月15日出具「甲○○」抽血檢測
    報告是否其本人之檢體，經高醫採集被告檢體進行DNA 比對
    後，認定上開97年1 月15日「甲○○」之檢體確係被告本人
    無訛，並經高醫向原審覆以：「(一)病患（被告）於97年1 月
    15 日21 時57分由119 救護車送至本院急診部，到院時身體
    檢查發現臉部裂傷及右大腿變形，進一步之影像學檢查發現
    右側股骨幹骨折，病患於97年1 月16日15時30分至手術室接
    受骨科手術。(二)本院急診部針對須接受抽血檢測酒精濃度之
    病患，一律採用水溶性優碘做抽血前消毒，應不致有醫療行
    為導致污染之可能。(三)檢測酒精濃度之血液檢體，經與病人
    血液檢體及口腔黏膜檢體DNA 比對結果，證實為相同之個人
    。」等語，有該院97年10月31日高醫附行字第0970003647號
    函在卷可稽（原審卷一第58頁）。嗣原審再次採集被告檢體
    ，與上開高醫97年1 月15日「甲○○」之血液檢體，一併送
    請高雄市政府警察局（刑事鑑識中心）鑑定結果，亦判定上
    開高醫97年1 月15日「甲○○」之血液檢體與被告DNA-STR
    型別相同，有該局98年6 月1 日高市警鑑字第0980032446號
    鑑定書可憑（原審卷一第203 頁）。可知高醫97年1 月15日
    「甲○○」繄急生化抽血檢驗報告，經高醫及高雄市政府警
    察局分別與被告本人之檢體進行DNA 鑑定結果，均可以確定
    上開生化抽血檢體確是被告本人血液無訛；再由97年1 月16
    日晚上10時12分許採集被告血液檢測結果，當日其血液中所
    含酒精濃度為每2.4mg/dl，及排除該院對被告採取抽血檢測
    過程中，因採用水溶性優碘做抽血前消毒，未有醫療行為導
    致污染之可能等事實，均可認定。
(二)、又本院檢附被告上開97年1 月15日抽血檢驗報告單及同年月
    16日抽血檢測診斷證明書向該院函詢：「被告於97年1 月15
    日晚上因車禍受傷至該院接受治療所採集血檢驗出其酒精濃
    度為248mg/dl，有無因檢驗儀器發生故障或檢驗人員設定、
    操作錯誤，而導致被告未飲酒而血液中確檢驗出含有酒精成
    份之可能？又該院檢驗儀器於該（15）日前後，有無發生故
    障或其他接受檢測之病患，亦有反應未飲用含有酒精成分之
    物，但血液中確檢出含有酒精成分之個案？」時覆以：「(二)
    血液中酒精濃度由本醫院檢驗醫學部負責檢驗，根據標準操
    作流程，進行該項檢驗項目時都會同時執行品管檢測，確認
    品管結果無異常後，檢驗報告才可發出，當（15）日該檢體
    亦根據此標準操作流程進行檢驗，且品管結果合格，因此應
    無因為檢驗儀器發生故障或人員操作不當而導致檢驗報告有
    誤的可能性。再者，此檢驗報告已再經由氣相層析儀（GC-F
    ID）確認為酒精（ethanol ）成分而非其他非酒精之相似物
    質。(三)根據國外文獻報告，沒喝酒的人其體內的酒精（endo
    ge nous ethanol ）濃度約為0.039 ±0.045mg/dl（Jonese
    tal ，1983）；若血中酒精濃度檢驗數值為2.4mg/dl，則應
    有飲用含酒精成分之物質。根據醫學資料庫UpToDate所述，
    非習慣性飲酒者的酒精血中代謝速率（ethanol cleara nce
    rate）約為每小時15-20mg/dl；若為慢性酒精濫用者，其酒
    精血中代謝速率（ethanol clearance rate）約為每小時25
    -35mg/dl，有些人的代謝甚至更快。因此不論為非習慣性飲
    酒者或慢性酒精濫用者，若飲酒24小時後的血中酒精濃度為
    2.4mg/dl，則依此酒精血中代謝速率推算，原先的血中酒精
    濃度為248mg/dl的可能性是存在的，甚至數值有可能更高。
    」等語，有該院98年10月22日高醫附行字第0980003799號函
    在卷可稽（本院卷第77-78 頁）。顯見該院就本件被告血液
    檢測流程，有依該院標準操作流程進行檢驗，品管結果合格
    ，未發現有檢驗儀器發生故障或人員操作不當而導致檢驗報
    告有誤的可能性，再由上開檢驗報告再經以氣相層析儀（GC
    -FID）確認為酒精（ethanol ）成分，而非其他非酒精之相
    似物，並參酌國外醫學文獻關於人體內酒精代謝速率，由被
    告97年1 月16日晚上10時12分許所採集之尿液檢驗結果，其
    血液中所含酒精濃度為2.4mg/dl，回推前1 日即本件車禍發
    生時（97年1 月15日晚上9 時40分許），被告之血液所含酒
    精濃度確有可能達248mg/dl。
(三)、再者，本件肇事路段於車禍發生時天候、路況均正常，並無
    其他障礙物等情，業據道路交通事故調查報告表(一)記載明確
    （警卷第6 頁）；另依卷附道路交通事故現場圖所載，顯示
    被告騎乘之機車與乙○○駕駛之自小客車發生撞擊後，於被
    告行駛之七賢一路東向第2 快車道（由內往外算）與乙○○
    擬左轉駛入之開封路北向車道（乙○○左轉後應行駛開封街
    南向車道）交岔路口處，有遺留車輛撞擊後之碎片，但並未
    有煞車痕，有道路交通事故現場圖在卷可憑（警卷第5 頁）
    ，再參酌被告於警詢、偵查及原審，均未曾供稱其於發生車
    禍前有煞車，及證人乙○○於原審證稱：我從七賢路開車要
    左轉過去開封路，當時我速度慢慢的，我在遠遠的有看到被
    告，我當時的判斷認為我來得及轉彎，我就轉過去，結果被
    告直接就撞到我的後門，可能是我彎的太慢，才發生撞擊，
    當天晚上視線不錯，我有開燈，被告也有開燈等語（原審卷
    二第29-30 頁），並未證述被告有煞車動作，顯見被告於肇
    事前，並未因乙○○之車輛左轉駛入開封路而採取煞車動作
    ，故被告於本院供稱其「應該有煞車，不至於直接撞上，因
    為通常我騎車的習慣，看到前面有車子來我都會減速」云云
    ，非但與上開道路交通事故現場圖所示跡證不符，且由被告
    於本院回答上開問題前先遲延片刻，經思索後才回答「應該
    有煞車」等語（本院卷第23頁），並非以直接、堅定之語氣
    回答，及乙○○所駕駛之自小客車右側前後車門銜接處，於
    遭被告騎乘之機車撞擊後嚴重凹損，顯示撞擊力道非輕，有
    車損照片可稽（警卷第20頁），以乙○○左轉時車速非快，
    被告與乙○○駕駛之車輛又均有開啟大燈，且該路段之視線
    、路況正常等情，倘被告當時精神意識清醒，應可輕易發現
    對向車道由乙○○駕駛之自小客車擬左轉駛入開封路，而適
    時採取煞車或閃避之措施，豈會在毫無閃避動作情況下，直
    接撞擊乙○○之自小客車後側車門，足見被告於肇事當時，
    精神意識非處於正常清醒狀態，其注意力及控制力已有減弱
    之事實，應可認定。
(四)、又證人即車禍發生後至現場處理之員警賴鴻安於原審證稱：
    「（在1 月15日當晚看到被告時，是否認為被告有喝酒之可
    能？）依我當交通警察20年的經驗看來是有喝酒的跡象，因
    為在急診室時我問他有無發生車禍，他說沒有，後來我問他
    怎麼到急診室來的，身上的傷怎麼形成的，他都說不出個所
    以然。」「（15日晚上11時跟被告講話時他眼睛是張開還是
    閉眼？）瞇瞇眼。」等語（原審卷二第47-48 、51頁）；另
    證人即高醫急診室護理師陳櫻芳於原審證稱：「（那天就妳
    觀察被告有無喝酒？）已經很久遠，沒有印象，如果按照我
    當時以電話連繫他的友人時，我的印象是好像他給的電話有
    錯誤，我又回去詢問他一次等語（原審卷二第33頁），顯見
    被告送醫時意識不清，眼神與正常人有異，連如何受傷及有
    無發生車禍等情均無法詳述，且無法在第1 時間正確告知其
    友人之聯絡電話號碼，再佐以被告就本件車禍發生之經過、
    車速及兩車之撞擊點等，均無法清楚描述（警卷第1-2 頁）
    ，益證被告確實於精神模糊狀態下撞擊乙○○駕駛之自小客
    車。
(五)、證人即員警賴鴻安於原審雖證稱：其於97年1 月15日晚上11
    時跟被告講話時，沒有聞到被告身上有酒味等語，然其同時
    亦證稱：在醫院有消毒水的問題，所以肇事者呼氣酒精濃度
    為1.25毫克時，有可能會聞不到酒味等語，故不能以證人賴
    鴻安於醫院時未聞出被告身上有酒味，即認被告未有飲用酒
    類之事實。另證人乙○○於原審雖證稱：我在高醫問被告時
    ，沒有聞到被告有酒味等語，然證人乙○○係本件車禍之肇
    事者之一，其擬左轉駛入開封路時，竟未讓直行七賢一路之
    被告車輛先行，有轉彎車未讓直行車先行之過失，且被告又
    因本件車禍受傷送醫救治，乙○○車上之乘客則未受傷，站
    在乙○○之立場，其所關心者乃被告之傷勢能否妥適治療並
    康復，避免引發後續之民刑訴訟爭端，至於被告是否涉犯公
    共危險犯行，只要其與被告就本件車禍能順利達成和解，其
    餘之事當非其所關心，此由證人乙○○於原審證稱：車禍發
    生後，不論是在事故現場或醫院，雙方都沒有討論何人過失
    的問題，因為我看被告吐血好像很嚴重，我認為只要沒事就
    好等語（原審卷二第30頁），益可明瞭；證人乙○○於原審
    作證前既與被告達成和解，並由保險公司賠付被告新臺幣30
    萬元等情，業據被告供述明確（本院卷第24頁），則乙○○
    於雙方達成和解及保險公司已完成理賠程序後，為避免節外
    生枝（例如：酒駕不保條款等..），而影雙方已達成和解
    之協議，所為之證述難免有偏頗之虞，而不可全採信。另被
    告97年1 月15日之高醫救護紀錄表及急診處理紀錄單「到院
    前評估與處置」紀錄中，生命徵象、昏迷指數欄依葛氏昏迷
    指數（GCS, Glasgow Coma Scale ）評估被告之意識障礙程
    度，其中其睜眼反應得到4 分，語言反應得到5 分，運動反
    應得到6 分等數據，惟護理紀錄上有關到院時意識狀態以及
    急診處理紀錄單上意識狀態清醒的紀錄，主要是判斷病人是
    否因腦出血或是立即生命上的危險，該「意識狀態」的紀錄
    在急診判斷上，並沒有針對到院患者是否飲酒以及飲酒是否
    影響其意識判斷程度來作判斷等情，亦據證人陳櫻芳於原審
    證述明確（原審卷二第33頁），故上開高醫救護紀錄表及急
    診處理紀錄所載內容，亦不能佐證被告於肇事時其血液中未
    含有酒精成分。
(六)、至於被告之IC健保卡，雖顯示97年1 月15日晚上9 時13分53
    秒許有在惠康牙醫診所刷卡記錄，且經本院向惠康牙醫診所
    及中央健保局高屏分局函查明確，有惠康牙醫診所98年10月
    14日函暨被告病歷表、中央健保局高屏分局98年10月15日健
    保高醫字第098653177 號暨附件可憑（本院卷第53-62 頁）
    ，然此僅能說明被告之健保卡有於上開時間在惠康診所刷卡
    或被告本人有至該診所就醫，但不能證明被告於肇事時是否
    因飲酒已達不能安全駕駛之狀態。且經本院向中央健保局高
    屏分局函調被告於96年1 月1 日至97年12月31日之全部就診
    紀錄，顯示被告於肇事前1 年均未曾至惠康牙醫診所就診，
    而是於本案發生後，才密集於97年2 、3 、8 月間至該診所
    就醫，於本案發生前，就「牙科」部分，被告亦僅於96年7
    月間至「博仁牙醫診所」就診1 次，此有中央健保局高屏分
    局上開函文所附被告於96年1 月1 日至97年12月31日之就醫
    記錄明細表可憑（本院卷第59-60 頁），此與被告在本院供
    稱：其於本件車禍發生前，都習慣至惠康牙醫診所接受牙齒
    治療等情，已有不符；又縱令被告果真於97年1 月15日確有
    至惠康診所接受莊銘旭醫師治療牙齒，然莊銘旭醫師既未對
    被告進行酒精檢測，以一般牙醫於診療前，大都會請患者先
    以口水口後再進行治療等情，莊銘旭醫師未聞出被告口
    中有酒味，亦不能證明被告絕無飲酒之事實，故惠康診所莊
    銘旭醫師於97年5 月23日及98年10月14日分別函覆原審及本
    院關於被告97年1 月15日就診時口中並無任何酒氣等情，揆
    諸上開說明，僅係其個人臆測之詞，在無其他科學檢測數據
    佐證下，仍不能執為有利被告之認定。
(七)、綜上所述，被告上開所述，顯係卸責之詞，均無可採。被告
    上開酒後不能安全駕駛犯行，堪以認定，應依法論科。
三、論罪科刑
(一)、按汽車駕駛人飲酒後其吐氣所含酒精成分超過每公升0.25毫
    克以上者，即不得駕車，道路交通安全規則第114 條第2 款
    定有明文；又參考外國之認定標準，對於酒精濃度呼氣已達
    每公升0.55毫克，肇事率為一般正常人之10倍，認為已達「
    不能安全駕駛」之標準，業經法務部88年5 月18日法88檢字
    第1669號函告週知。核被告所為，係犯刑法第185 條之3 服
    用酒類不能安全駕駛動力交通工具而駕駛罪。
(二)、被告確有上述公共危險犯行，業經本院認定如前，原審未予
    詳查，遽為被告無罪之判決，尚有未合。檢察官上訴意旨，
    執此指摘原判決不當，為有理由，應由本院撤銷改判。本院
    審酌被告漠視自己安危，更罔顧公眾行之安全，於服用酒類
    後，其血液中所含酒精濃度達248 mg/dl ，換算為呼氣酒精
    濃度含量達1.24mg/L，已處於不能安全駕駛動力交通工具之
    狀態，仍貿然騎乘機車上路，並因而肇事，足見其犯行對於
    他人之生命安全危害非輕，並參酌其因本件車禍亦有受傷及
    犯後否認犯行之犯後態度等一切情狀，量處如主文所示之刑
    ，並諭知以新臺幣1,000 元折算1 日之易科罰金折算標準。
據上論斷，應依刑事訴訟法第369 條第1 項前段、第364 條、第
299 條，刑法第185 條之3 、第41條第1 項前段，刑法施行法第
1條之1 ，判決如主文。
本案經檢察官孫小玲到庭執行職務。
中    華    民    國    98    年    11    月    11    日
                  刑事第三庭    審判長法  官   莊崑山
                                      法  官   莊松泉
                                      法  官   唐照明
以上正本證明與原本無異。
不得上訴。
中    華    民    國    98    年    11    月    11    日
                                      書記官   黃琳群
附錄本案論罪科刑法條全文：
刑法第185條之3：
服用毒品、麻醉藥品、酒類或其他相類之物，不能安全駕駛動力
交通工具而駕駛者，處1 年以下有期徒刑、拘役或科或併科15萬
元以下罰金。


司法院資訊處製作；財團法人民間司法改革基金會備份。
